臺灣台中地方法院民事判決　九十一年度婚字第八四一號
　　原　　　告　林興喜
　　被　　　告　甲○○○
　　訴訟代理人　張銘興
右當事人間請求請求離婚等事件，本院判決如左：
    主      文
准原告與被告離婚。
訴訟費用由被告負擔。
    事　  　實
甲、原告方面：
　一、聲明：求為判決如主文所示。
　二、陳述：兩造係夫妻關係，目前婚姻關係存續中，並育有子女三人。孰料，被告
      於八十四年十一月十九日竟無視原告及年幼之子女，即離家而去日本，音訊全
      無，而棄家庭於不顧，對原告及子女生活不聞不問，非但未曾返家共同生活，
      且未提供任何生活費用。被告離家出走，迄今未歸，且經原告四處尋訪，仍無
      下落，實令原告心寒至極，長久如此，原告實已心力交瘁，使原告精神倍感痛
      苦，對兩造婚姻亦不敢抱以任何幸福之期待，兩造婚姻已生重大裂痕，雙方已
      無婚姻之實，生活兩地，形同陌路，毫無感情，強求婚姻之名，僅徒增原告精
      神上痛苦及生活上困擾與衝突，對原告子女產生傷害。況被告無故不負擔家計
      ，兩造所生子女，皆由原告以勞力賺取生活費獨力扶養，而被告棄家庭於不顧
      ，對此婚姻亦不敢抱以任何幸福之期待。是兩造感情既已破裂，難以維持婚姻
      關係，為此本於民法第一千零五十二條第二項請求准許裁判離婚。
  三、證據：提出戶籍謄本一紙、協議離婚影本一紙，並聲請傳訊證人即兩造子女林
      榮洲為證。
乙、被告方面：被告並未於言詞辯論期日到場爭執，復未提出書狀答辯以供本院斟酌
    ，然被告之弟弟即訴訟代理人則到庭表示被告同意離婚，被告確係於八十四年十
    一月十一日即出境日本，迄今未歸。
丙、本院依職權向內政部入出境管理局調取被告入出境資料。
　　理　    由
一、原告主張兩造目前婚姻關係存續中，並育有子女三人，有原告提出戶籍謄本配偶
    欄記載可據。
二、原告主張被告於八十四年十一月十九日，即離家而出境日本，音訊全無，而棄家
    庭於不顧，迄今未歸仍在繼續狀態中之事實，有其提出之離婚協議書一紙在卷可
    稽，此外本院按被告戶籍地送達訴訟文書，無法合法送達，有送達證書一紙可憑
    ，復據證人即兩造子女林榮洲到庭證述無訛。此外被告之弟弟即訴訟代理人到庭
    表示被告確係於八十四年十一月十一日即出境日本，迄今未歸（見本院九十一年
    十一月二十一日言詞辯論筆錄第二頁），是自堪信原告主張為真實。
三、第按民法第一千零五十二條第二項之抽象離婚事由，係以「有前項（即第一項具
    體離婚事由）以外之重大事由，難以維持婚姻者，夫妻之一方得請求離婚但其事
    由應由夫妻之一方負責者，僅他方得請求離婚」為要件。是對於家庭生活之美滿
    幸福，有妨礙之情形，即得認其與此之所謂難以維持婚姻之重大事由相當。（最
    高法院七十九年台上字第一○四○號判決及八十六年度第二次民事庭會議決議可
    資參照）。至於是否有難以維持婚姻之重大事由，其判斷標準為婚姻是否已發生
    破綻而無回復之希望，此不可僅由原告已喪失維持婚姻意欲之主觀面加以認定，
    而應依客觀的標準，即難以維持婚姻之事實，是否已達於倘處於同一境況，任何
    人均將喪失維持婚姻希望之程度以決之（最高法院八十七年度台上字第一三０四
    號判決意旨參照）。再按婚姻係以夫妻之共同生活為目的，配偶應互信互賴、相
    互協力，以保持共同生活之圓滿、安全及幸福，因而夫妻應相互尊重以增進情感
    和諧及誠摯之相處，此為維持婚姻之基礎，若此基礎不復存在，致夫妻無法共同
    生活，無復合之可能者，即應認有難以維持婚姻之重大事由存在。另參諸最高法
    院八十六年度台上字第六０六號判決要旨載：「民法親屬編於七十四年修正後，
    於第一千零五十二條增列第二項離婚事由之概括規定，准『有前項以外之重大事
    由，難以維持婚姻者，夫妻之一方得請求離婚』，其目的在使夫妻請求裁判離婚
    之事由較富彈性。是夫妻間發生之情事，苟足使婚姻難以維持，即無不准依該條
    第二項訴請離婚之理，不因當事人併據同一事實主張有該條第一項離婚原因而有
    不同」。暨同院八十六年三月四日八十六年度第二次民事庭會議決議載：「民法
    親屬編於民國七十四年修正後，於第一千零五十二條增列第二項離婚事由之概括
    規定，其目的在使夫妻請求裁判離婚之事由較富彈性。是夫妻間發生足使婚姻難
    以維持之重大事由者，雖不符合該條第一項所列各款情形，亦無不准依該法條第
    二項訴請離婚之理」等見解，可知為符合現代多元化社會生活需要，使裁判離婚
    之事由較富彈性，當婚姻破裂，夫妻已無共同生活之實質時，即得請求離婚。
四、揆之上開法律之立法意旨，乃係參照各國離婚法採破綻婚之立法趨勢，增列上開
    概括性之規定，期使裁判離婚較富彈性。且按婚姻係男女以終生生活為目的之共
    同生活關係，此共同生活體，不但須夫妻營共同生活，且負起保護養育其子女之
    義務，倘事實上已經分居各自獨立生活多年，雙方誠摰互信之感情基礎，已經不
    復存在，依一般人之生活經驗，顯然難期修復，雙方共同生活的婚姻目的已經不
    能達成，而其事由之發生，依一般社會感情，尚難認為應完全歸責於夫妻之一方
    時，應可認係民法第一千零五十二條第二項所定難以維持婚姻之重大事由，而許
    夫妻雙方為離婚之請求，否則，勉強維持婚姻之形式，反而會對雙方各自追求幸
    福生活之機會造成不必要之限制。經查，被告自八十四年十一月十九日即離家而
    去日本，音訊全無，而棄家庭於不顧，再觀之被告上開行為，衡諸常情，被告既
    知原告母子女住處及電話，若誠摯地希望與原告共同負起對家庭之責任，或負起
    對子女家庭教育，身心之健全發展及培養倫理道德等習性之責任，被告更應勉力
    為之，被告竟棄夫離家，不顧子女，單獨一人他去，被告不思婚姻乃一男一女之
    兩性結合，以組織家庭，共同生活為目的，且夫妻生活貴在相互扶持，且此依社
    會上一般觀念為體察，被告有此行為，著實對兩造的家庭產生不良的影響。是綜
    上各情，參互以觀，兩造既自八十四年十一月十九日起即已分居，形同陌路，早
    已不營夫妻之共同生活，且被告對原告父子女生活情況，早已不加聞問，婚姻中
    夫妻彼此扶持之特質蕩然無存，更遑論心靈之契合，宛如兩個個體分別存在，婚
    姻之意義盡失，而同居義務及扶助乃夫妻關係最重要之基礎，捨此則難期婚姻關
    係之穩定與健全，再斟酌婚姻關係中當事人之行為、態度、年齡、性格、教育程
    度、別居狀態及其時間之久暫綜合考量，應認兩造間存有難以維持婚姻之重大事
    由，且其不能同居之原因係由於被告逕自離家在外所致，被告就其分居在外，復
    未舉證其有正當理由。按本件兩造間既分居七餘年，且被告既非無謀生能力，竟
    就家庭生活費，置諸不問，又不營夫妻之共同生活，即無夫妻之情分，亦無夫妻
    共同生活之實，此顯與婚姻係一男一女之兩性結合，以組織家庭，共同生活為目
    的之宗旨相違背，原告主張兩造間有不能維持婚姻之重大事由，核屬有據，而兩
    造間之婚姻既已生破綻而顯無回復之希望，從而原告訴請裁判離婚，洵屬正當。
    本院參酌上開事證及德國、瑞士關於別居期間（三年至五年不等）之規定，認為
    兩造間之婚姻已生破綻，客觀上確實難以繼續維持婚姻共同生活，且顯無回復之
    希望，而其分居之責任應歸屬於被告，從而原告依上揭理由請求離婚，為有理由
    。從而原告依民法第一千零五十二條第二項請求判決離婚，洵屬正當，應予准許
    。
五、據上論結：原告之訴，為有理由，並依民事訴訟法七十八條，判決如主文。
中　　　華　　　民　　　國　　九十一　　年　　十二　　月　　　五　　　日
    　　　　　　　　　　　　　臺灣臺中地方法院家事法庭
    　　　　　　　　　　　　      法   　官　 楊  熾  光
右正本證明與原本無異。
如不服本判決，應於送達後廿日內，向本院提出上訴狀並表明上訴理由，如於本判決
宣示後送達前提起上訴者，應於判決送達後廿日內補提上訴理由書（須附繕本）。
中　　　華　　　民　　　國　　九十一　　年　　十二　　月　　　五　　　日
                                  法院書記官  何  俞  瑩
